【裁判字號】    95,交簡上,107
【裁判日期】    951108
【裁判案由】    過失傷害
【裁判全文】
臺灣板橋地方法院刑事判決           95年度交簡上字第107號
上  訴  人  甲○○
即  被  告
選任辯護人  陳建宏律師
上列上訴人即被告因過失傷害案件，不服本院九十五年度交簡字
第六六五號中華民國九十五年六月三十日所為第一審簡易判決（
聲請簡易判決處刑案號：九十五年度偵字第一０八九八號），提
起上訴，本院管轄之第二審合議庭判決如下：
    主  文
上訴駁回。
甲○○緩刑肆年。
    事  實
一、甲○○於民國九十五年二月四日上午某時許，騎乘車牌號碼
    為Ｎ八三－六八八號普通重型機車，沿臺北縣三重市○○路
    由新莊往三重方向行駛，嗣於同日上午十時許，途經臺北縣
    三重市重新橋上機車道往三重方向，明知汽車（包含機器腳
    踏車）行駛時，駕駛人應注意車前狀況，並隨時採取必要之
    安全措施；且超車時，應顯示左方向燈並於前車左側保持半
    公尺以上之間隔超過，行至安全距離後，再顯示右方向燈駛
    入原行路線，而依當時情形，天候雖陰、惟日間自然光線、
    視距良好、該處為乾燥、無缺陷、無障礙物之柏油路面，甲
    ○○之意識清楚，所駕車輛機件正常，即無不能注意之情事
    ，竟疏於注意，於右側超車時未保持安全間隔，不慎與同向
    行駛在前左之乙○○騎乘車號ＡＩＭ－一三二號普通重型機
    車發生擦撞，撞及乙○○之右腳，致乙○○人車倒地，乙○
    ○並受有右脛骨平台粉碎性骨折之傷害。嗣甲○○肇事後，
    於有偵查權限之機關及公務員發覺其犯罪前，即在警方據報
    前往現場處理時在場，且向警方自首坦承肇事，接受裁判。
二、案經乙○○告訴臺灣板橋地方法院檢察署檢察官偵查後聲請
    以簡易判決處刑。
    理  由
一、訊據上訴人即被告甲○○對於前揭事實，於本院審理時均坦
    承不諱，核與告訴人乙○○於原審以證人身分具結後證述之
    情節大致相符，復有被告、辯護人同意具有證據能力，而可
    作為本案證據之臺灣省臺北縣區車輛行車事故鑑定委員會鑑
    定意見書一份、行政院衛生署台北醫院診斷證明書影本一紙
    、道路交通事故調查報告表一份、道路交通事故談話紀錄表
    影本三份、機車照片十幀、現場照片四幀、酒精測定紀錄表
    一份、道路交通事故肇事人自首情形紀錄表一份附卷可稽。
    按汽車行駛時，駕駛人應注意車前狀況，並隨時採取必要之
    安全措施，道路交通安全規則第九十四條第三項定有明文，
    且按汽車超車時，應顯示左方向燈並於前車左側保持半公尺
    以上之間隔超過，行至安全距離後，再顯示右方向燈駛入原
    行路線，上開規則第一０一條第一項第五款亦有明文。查被
    告於上開時地駕駛普通重型機車，自應注意上揭規定，且當
    時天候雖陰、惟日間自然光線、視距良好、該處為乾燥、無
    缺陷、無障礙物之柏油路面等情形，並無不能注意之情事，
    被告竟駕駛普通重型機車，疏未注意車前狀況，超車未保持
    安全間隔，致與告訴人乙○○騎乘車號ＡＩＭ－一三二號普
    通重型機車發生擦撞，造成告訴人受有前述傷害，被告就本
    件交通事故之發生確有過失，且其過失行為核與被害人之傷
    害間，有相當因果關係。又關於被告與告訴人就本件交通事
    故發生之過失責任，經送請臺灣省臺北縣區車輛行車事故鑑
    定委員會鑑定後，鑑定結果認被告駕駛普通重型機車，超車
    未保持安全間隔，為肇事原因；而告訴人駕駛普通重型機車
    ，無肇事因素等情，並有臺灣省臺北縣區車輛行車事故鑑定
    委員會九十五年三月一日北縣鑑字第九五０一七一號鑑定意
    見書一份在卷可憑，足徵被告就本件交通事故之發生，確有
    應注意能注意而不注意之過失甚明。從而本件事證明確，被
    告犯行堪以認定，應依法論科。
二、核被告甲○○所為，係犯刑法第二百八十四條第一項前段之
    過失傷害罪。被告於肇事後停留現場，於有偵查犯罪職務之
    警員到場處理時，向據報前來處理肇事現場之警員當場自首
    承認為肇事人而接受裁判，有臺北縣政府警察局三重分局交
    通分隊道路交通事故肇事人自首情形紀錄表影本一紙附卷可
    稽，其所為核與自首之規定相符，爰依修正前刑法第六十二
    條前段規定減輕其刑。原審詳查，以被告罪證明確，認被告
    甲○○係犯刑法第二百八十四條第一項前段之過失傷害罪，
    並依應修正前刑法第六十二條前段之規定減輕其刑，再審酌
    被告為本案犯行之手段、被害人所受傷勢程度、被告犯罪後
    態度等一切情狀，依刑事訴訟法第四百四十九條第一項前段
    、第三項、第四百五十四條第二項，刑法第二百八十四條第
    一項、修正前第六十二條前段、第四十一條第一項前段，罰
    金罰鍰提高標準條例第一條前段、第二條，判處被告有期徒
    刑五月，並諭知如易科罰金之折算標準。其認事用法均無違
    誤，量刑亦稱妥適。上訴人即被告甲○○就本案犯罪事實均
    坦承不諱，對原審判決認定之犯罪事實亦無任何爭執。惟關
    於刑之量定，係實體法上賦予法院得為自由裁量之事項，倘
    其未有逾越法律所規定之範圍，或濫用其權限，即不得任意
    指摘為違法，原審量定刑期，已審酌被告各種犯罪情狀，是
    被告認原審量刑過重等語，為無理由，應予以駁回。
三、次按行為後法律有變更者，適用行為時之法律。但行為後之
    法律有利於行為人者，適用最有利於行為人之法律，刑法第
    二條第一項定有明文。而本件被告行為後刑法第四十一條第
    一項之易科罰金折算標準及同法第六十二條之自首規定業經
    修正，於九十四年二月二日經總統公布，並自九十五年七月
    一日起施行。行為時之刑法第四十一條第一項前段規定：「
    犯最重本刑為五年以下有期徒刑以下之刑之罪，而受六個月
    以下有期徒刑或拘役之宣告，因身體、教育、職業、家庭之
    關係或其他正當事由，執行顯有困難者，得以一元以上三元
    以下折算一日，易科罰金。」，又被告行為時之易科罰金折
    算標準，依修正前罰金罰鍰提高標準條例第二條前段（現已
    刪除）規定，就其原定數額提高為一百倍折算一日，亦即被
    告行為時之易科罰金折算標準，應以銀元三百元折算一日，
    經折算為新臺幣後，應以新臺幣九百元折算為一日，惟九十
    五年七月一日起施行之刑法第四十一條第一項前段規定：「
    犯最重本刑為五年以下有期徒刑以下之刑之罪，而受六個月
    以下有期徒刑或拘役之宣告者，得以新臺幣一千元、二千元
    或三千元折算一日，易科罰金」，比較修正前後之易科罰金
    折算標準，以修正前刑法第四十一條第一項前段之規定，較
    有利於被告；行為時之刑法第六十二條係規定：「對於未發
    覺之罪自首而接受裁判者，減輕其刑。但有特別規定者，依
    其規定」，惟九十五年七月一日修正公布施行之刑法第六十
    二條則規定：「對於未發覺之罪自首而接受裁判者，『得』
    減輕其刑。但有特別規定者，依其規定」，比較修正前後有
    關自首之規定，以修正前刑法第六十二條前段之規定，較有
    利被告。茲整體比較新舊法之規定，前揭修正前之舊法均較
    有利於被告，應依刑法第二條第一項前段之規定，適用修正
    前刑法第四十一條第一項前段及同法第六十二條前段規定。
    原審雖未及比較上開新舊法之規定，然經本院比較新舊法之
    結果，仍應適用被告行為時之法律，亦即原審判決適用之法
    律並無不當，仍應維持。
四、又按刑法第七十四條關於緩刑之規定，於九十五年七月一日
    亦經修正施行，惟緩刑規定並非關於行為可罰性之法律規範
    ，而係屬刑之宣告規範，無現行刑法第二條第一項之適用，
    其適用關係乃以案件在裁判時為準，並非以行為時為準，本
    案犯罪時間固在前揭刑法修正施行前，惟裁判時已於刑法修
    正施行後，就緩刑之宣告自應適用現行刑法第七十四條之規
    定（參照最高法院九十五年第八次刑事庭會議決議），且緩
    刑之宣告既無現行刑法第二條第一項之適用，而未涉及法律
    變更之比較，故本案雖相關法律均適用修正前之規定諭知，
    緩刑之宣告則適用現行法之規定，亦無悖最高法院二十七年
    上字第二六一五號判例、同院八十七年度臺非字第四００號
    判決所揭示之「擇用整體性原則」，併此指明。查被告前未
    曾受有期徒刑以上刑之宣告，且已與告訴人達成和解，並賠
    償告訴人之損失，有九十五年十月二十五日和解書、九十五
    年十月二十五日告訴人刑事陳報狀及臺灣高等法院被告前案
    紀錄表在卷可參，足認其深知悔悟，因認所宣告之刑，以暫
    不執行為適當，爰併宣告緩刑四年，以啟自新。
據上論斷，應依刑事訴訟法第四百五十五條之一第一項、第三項
、第三百六十八條，修正後刑法第七十四條第一項第一款，判決
如主文。
本案經檢察官朱立豪到庭執行職務。
中    華    民    國    95    年    11    月    8     日
                  交通法庭      審判長法  官  連育群
                                      法  官  吳幸娥
                                      法  官  王綽光
以上正本證明與原本無異
本件不得上訴
                                      書記官  田世杰
中    華    民    國    95    年    11    月    8     日
附錄本案論罪科刑法條全文：
刑法第二百八十四條
因過失傷害人者，處六月以下有期徒刑、拘役或五百元以下罰金
，致重傷者，處一年以下有期徒刑、拘役或五百元以下罰金。
從事業務之人，因業務上之過失傷害人者，處一年以下有期徒刑
、拘役或一千元以下罰金，致重傷者，處三年以下有期徒刑、拘
役或二千元以下罰金。


司法院資訊處製作；財團法人民間司法改革基金會備份。
